【裁判字號】    90,再,2
【裁判日期】    901030
【裁判案由】    偽造文書
【裁判全文】
台灣彰化地方法院刑事判決                                九十年度再字第二號
    公  訴  人  臺灣彰化地方法院檢察署檢察官
    被      告  甲○○
右列被告因偽造文書案件，前經本院於中華民國八十八年三月十八日為無罪判決確定
（八十八年度訴字第二號），經檢察官聲請再審（八十九年度聲再字第二號），經本
院裁定開始再審，本院判決如左：
        主  文
甲○○行使偽造私文書，足以生損害於他人，處有期徒刑貳月，如易科罰金，以參佰
元折算壹日。
偽造如事實欄所示之「戊○○」署押（含簽名及指印）共肆枚均沒收。
        事  實
一、甲○○於民國（下同）八十七年九月四日晚上九時許，在彰化市○○路五二二號
    管理室，與該址六樓之一室屋主蘇淑娟委託之丙○○簽訂房屋租賃契約，竟因另
    案通緝而為掩飾身分，在前開一式二份之房屋租賃契約書立契約人（乙方）欄上
    冒簽友人「戊○○」之簽名並捺指印，並將其中一份房屋租賃契約書持之交還給
    丙○○以行使該私文書，足生損害於戊○○及屋主蘇淑娟。
二、案經被害人戊○○訴請臺灣彰化地方法院檢察署檢察官偵查起訴。
        理  由
一、訊據被告甲○○固坦承該房屋租賃契約書上「戊○○」之名義係其所書寫並捺指
    印，惟矢口否認有行使偽造文書之犯行，辯稱：伊要在友人戊○○租住處的樓下
    租房子，是戊○○同意伊以她的名義租房子，當時以戊○○之名義去租房子時，
    伊並不知已被通緝云云。惟查，右揭犯罪事實業據告訴人戊○○於本院審理時指
    述綦詳，核與證人丙○○於本院九十年十月四日訊問時證稱：「（為何再解約？
    ）因管理員有跟我講其他樓層的人有反應常丟東西，懷疑是甲○○偷的，要我不
    要將房子租給他。原來甲○○與戊○○住在一起他們是朋友，後來甲○○壹個人
    出來住，所以才向我租房子。」、「（為何知道他拿別人的身分證來租房子？）
    是管理員告訴我與我簽約的人是偷拿戊○○的身分證與我簽約，戊○○說要告她
    偽造文書，所以我就解約了。」等語相符；況被告甲○○曾於前案（八十八年度
    訴字第二號）被訴偽造文書期間，不斷要求告訴人戊○○改稱對其有利之供述乙
    節，亦據證人即告訴人戊○○當時在彰化看守所同囚室友丁○○到庭證述：「（
    當時是否一起勒戒？）當時我和她同房，她有說甲○○拿她的身分證去租房子。
    我和戊○○在洗澡時，有看到方美秀叫別人去恐嚇她，說不能告她（甲○○），
    叫她要改對甲○○有利的口供，我有跟戊○○說不要怕她，又不是你的錯，黃雅
    蘭就說甲○○很可憐。」等語；另證人即戊○○之夫乙○○亦證稱：「（開庭時
    聽到什麼？）從開始開庭時，在外面甲○○和她公公就拜託我，說她有二個孩子
    ，先生現在監獄，叫我可憐她，不要說是偷的，就說是借的，要改口說同意，那
    時我們看她真的有二個小孩，她先生在監獄，她也才勒戒出來。」等語（見本院
    九十年八月九日訊問筆錄）。是被告甲○○於上揭時地果無冒用戊○○之名簽約
    ，又何須於前案偽造文書審理期間，一再要對戊○○軟硬兼施，請其改稱對甲○○有利之供述？又被告甲○○辯稱：當時以戊○○之名義去租房子時，伊並不知
    已被通緝云云。然查，被告甲○○租屋當時，確實因違反麻醉藥品管理條例案件
    被判刑四月，並經傳未到案執行而被通緝，有其台灣高等法院被告全國前案紀錄
    表一份在卷可稽，則如被告甲○○不知其未到案執行而將被通緝，又何須大費周
    章假借告訴人戊○○之名義前去租屋？綜上，被告上開所辯，要係事後諉卸刑責
    之飾詞，洵無可取。至被告甲○○聲請傳喚之證人彭春進（現更名為彭傑銘）雖
    證稱：伊是戊○○之前男友，當時是伊叫黃雅蘭拿身分證正本借給甲○○去租房
    子云云，然查：甲○○拿黃雅蘭之身份證去租房子，所拿者係影本並非正本，已
    據被告甲○○供承在卷，其所證顯與事實不符；又本件於八十七年年九月八日戊○○前往警局告訴至九十年八月九日本院訊問時，甲○○均未提及尚有其他證人
    可證明戊○○確曾拿身分證給伊租屋，且經本院隔離訊問後，證人彭春進所證重
    要之點又與事實不符，並與前揭證人所證相悖，已見前述，其證詞之信用性實有
    可議，尚不足為有利被告甲○○之認定，附此敘明。本案罪證已臻明確，被告犯
    行洵堪認定。
二、核被告甲○○所為，係犯刑法第二百十六條、第二百十條之行使偽造私文書。被
    告偽造署押之階段行為，為偽造私文書之行為所吸收，偽造私文書之低度行為，
    亦為其進而行使之高度行為所吸收，均不另論罪。另被告前揭關於行使偽造文書
    之犯行，雖未據起訴，惟因與已起訴且認應構成犯罪之事實間，有實質上一罪之
    關係，依審判不可分原則，本院自應併案審理。爰審酌被告之品行、犯罪之動機
    、目的、手段、所生危害及犯罪後態度等一切情狀，量處如主文所示之刑，並諭
    知易科罰金之折算標準，以示懲儆。另偽造如事實欄所示之「戊○○」署押（簽
    名及指印）共四枚，應依刑法第二百十九條規定宣告沒收。
三、又被告為前開犯罪行為後，刑法第四十一條已於九十年一月十日修正公布，經比
    較修正前後之規定，以修正後之新法較有利於被告，爰依刑法第二條第一項前段
    規定，適用修正後之刑法第四十一條第一項前段，而諭知易科罰金之折算標準，
    附此敘明。
據上論斷，應依刑事訴訟法第二百九十九條第一項前段，刑法第二百十六條、第二百
十條、第二條第一項前段、第四十一條第一項、第二百十九條，罰金罰鍰提高標準條
例第二條，判決如主文。
本案經檢察官吳怡盈到庭執行職務。
中      華      民      國    九  十    年      十      月    三  十    日
                                   臺灣彰化地方法院刑事第二庭
                                       法      官  康  弼  周
右正本證明與原本無異。
如不服本判決，應於判決送達後十日內向本院提出上訴狀( 須附繕本 )。
告訴人或被害人對於判決如有不服具備理由請求檢察官上訴者，其上訴期間之計算係
以檢察官收受判決正本之日期為準。
                                       法院書記官  莊  金  屏
中      華      民      國    九  十    年     十一     月      六      日
刑法第二百十條
偽造、變造私文書，足以生損害於公眾或他人者，處五年以下有期徒刑。
刑法第二百十六條
行使第二百十條至第二百十五條之文書者，依偽造、變造文書或登載不實事項或使登
載不實事項之規定處斷。


司法院資訊處製作；財團法人民間司法改革基金會備份。
